【裁判字號】    97,台上,5343
【裁判日期】    971023
【裁判案由】    違反毒品危害防制條例
【裁判全文】
最高法院刑事判決            九十七年度台上字第五三四三號
上  訴  人  甲○○
選任辯護人  張永昌律師
上列上訴人因違反毒品危害防制條例案件，不服台灣高等法院高
雄分院中華民國九十七年九月二日第二審判決（九十七年度上訴
字第一０五四號，起訴案號：台灣高雄地方法院檢察署九十六年
度偵緝字第三一一二號），提起上訴，本院判決如下：
    主  文
原判決撤銷，發回台灣高等法院高雄分院。
    理  由
本件原判決認定上訴人甲○○（綽號順仔）與鐘清池（綽號炎仔
，由原審另案判處有期徒刑八年，褫奪公權五年確定）明知海洛
因係管制物品，不得販賣、持有，竟共同基於販賣第一級毒品海
洛因營利之犯意聯絡，於民國九十四年七月十四日十六時三十六
分許，由甲○○在高雄市三民區○○○路七號六樓之三租屋處，
以其所有之0000000000號行動電話為聯絡工具，與張國榮（綽號
老弟）談妥交易新台幣（下同）一千元之海洛因後，推由鐘清池
於同日十六時五十分許，至高雄市三民區○○○路十一巷口全家
福鞋店旁，交付一小包海洛因予張國榮，並收取一千元價金。雙
方交易完成後，即被事前接獲線報而在旁埋伏之警員當場查獲，
並扣得海洛因一小包及張國榮所交付之現金一千元。嗣經警帶同
鐘清池至甲○○上揭高雄市三民區○○○路七號六樓之三租屋處
搜索，另扣得甲○○所有供販毒用之研磨機二台、海洛因六包、
夾鏈袋三包及0000000000號行動電話一支等情，因而維持第一審
論處上訴人共同販賣第一級毒品罪刑（處有期徒刑八年，褫奪公
權五年），駁回上訴人在第二審之上訴。固非無見。
惟查：一、科刑判決所認定之事實與所採之證據，不相適合，即
屬證據上理由矛盾，其判決當然為違背法令。原判決事實認定「
上訴人」於九十四年七月十四日十六時三十六分許，以其所有之
0000000000號行動電話與張國榮談妥海洛因交易價格後，推由鐘
清池將海洛因交付張國榮並收取價金，理由二之（一）亦說明當
天由「上訴人」接聽張國榮欲購買海洛因之來電，然理由二之（
二）卻記載張國榮當日所撥電話由綽號「炎仔」之鐘清池接聽（
原判決第十二行至第十六行），而卷附通訊監察譯文亦記載為「
炎仔」鐘清池與張國榮對話（見警卷第一０四頁），是原判決顯
有事實認定與理由說明不相一致，且與卷內證據資料不相適合之
違法。上揭電話倘非上訴人所接聽，原判決以此通訊監察譯文作
為上訴人與鐘清池共同犯罪之基礎證據，即有判決理由矛盾之違
失。又上訴人辯稱扣案0000000000號行動電話非其使用，該通電
話係鐘清池之聲音，而鐘清池於原審否認係其聲音，張國榮於第
一審則稱不確定電話是不是鐘清池接的，最後是鐘清池把東西拿
下來等語（第一審法院九十四年度訴字第三０八七號卷一第八十
四頁），彼此所言迥不相同。另證人鐘慧玲於檢察官偵查時證稱
0000000000號電話原由上訴人使用，後來「炎仔」在用（見偵字
第一六三０五號卷第十頁）。究竟該支行動電話由何人使用？何
人接聽張國榮欲購買海洛因之電話？上訴人是否知悉鐘清池接聽
此電話而推由鐘清池販賣交付？此攸關上訴人罪責之成立，原審
未予究明，有應於審判期日調查之證據未予調查之違法。二、原
判決認定高雄市三民區○○○路七號六樓之三房屋為上訴人所租
住，在屋內扣得之海洛因等物為上訴人所有，有租賃契約書等物
可證。惟原審於審判期日祇提示警員製作之扣押物品目錄表（見
原審卷第一二七頁），並未依刑事訴訟法第一百六十四條規定，
提示該租賃契約供上訴人辨認，其所踐行之訴訟程序已非適法。
從而該租賃契約內容為何？該房屋由何人居住使用？鐘清池如未
居住該屋內，何以能帶領警察進入屋內搜索？在該處查扣之毒品
等物係何人所有？鐘清池為本件正犯，其供稱「該包」海洛因係
上訴人囑其販賣交付予張國榮之陳述，有無其他補強證據可資佐
證？均非明確。原審在攸關犯罪事實之認定及上訴人涉犯罪名成
立與否之重要事項，尚未澈查剖析釐清前，遽行判決，有判決理
由不備及調查職責未盡之違法。以上係上訴意旨所指摘，或為本
院得依職權調查之事項，應認原判決有撤銷發回更審之原因。
據上論結，應依刑事訴訟法第三百九十七條、第四百零一條，判
決如主文。
中    華    民    國  九十七  年    十    月  二十三  日
                      最高法院刑事第十二庭
                          審判長法官  石  木  欽
                                法官  陳  世  淙
                                法官  洪  佳  濱
                                法官  呂  丹  玉
                                法官  段  景  榕
      本件正本證明與原本無異
                                      書  記  官
中    華    民    國  九十七  年    十    月  二十九  日
                                                      ｖ


司法院資訊處製作；財團法人民間司法改革基金會備份。
